【裁判字號】    98,交聲,42
【裁判日期】    980423
【裁判案由】    違反道路交通管理處罰條例聲明異議
【裁判全文】
臺灣雲林地方法院交通事件裁定          98年度交聲字第42號
移送機關即
原處分機關  交通部公路總局嘉義區監理所雲林監理站
異  議  人
即受處分人  甲○○
上列異議人即受處分人因違反道路交通管理處罰條例案件，對於
交通部公路總局嘉義區監理所雲林監理站民國98年2 月26日所為
之裁決處分（原處分案號：雲監裁字第裁72-KAI003976號），聲
明異議，本院裁定如下：
    主  文
異議駁回。
    理  由
一、原處分意旨略以：異議人即受處分人甲○○於民國97年12月
    18日16時35分許，駕駛車牌號碼DLX-823 號輕型機車，行經
    雲林縣斗六市○○路時，因未依規定戴安全帽，經雲林縣警
    察局斗六分局員警予以製單舉發，原處分機關即交通部公路
    總局嘉義區監理所雲林監理站認違規事實明確，乃依道路交
    通管理處罰條例第31條第6 項之規定，裁處罰鍰新臺幣（下
    同）500 元。
二、聲明異議意旨略以：當日我從家裡牽機車要去機車店修理，
    將車子停在臺灣銀行騎樓，進去辦理業務；員警開單的時間
    ，我人正在臺灣銀行辦理業務，期間並沒有騎乘該機車，為
    此聲明異議，請求撤銷原處分等語。
三、按機器腳踏車駕駛人或附載座人未依規定戴安全帽者，處駕
    駛人500 元罰鍰，道路交通管理處罰條例第31條第6 項定有
    明文。
四、本件異議人甲○○於前揭時、地，因騎乘機車未戴安全帽，
    遭雲林縣警察局斗六分局員警乙○○製單舉發，其後再經原
    處分機關依道路交通管理處罰條例第31條第6 項規定，裁處
    異議人罰鍰500 元，有雲林縣警察局雲警交字第KAI003976
    號舉發違反道路交通管理事件通知單、交通部公路總局嘉義
    區監理所雲林監理站雲監裁字第裁72-KAI003976號裁決書及
    雲林縣警察局斗六分局98年2 月3 日雲警六交字第09800004
    59號函各1 份附卷可稽，應堪認定。異議人雖執前詞置辯，
    然查：
  (一)本件舉發員警乙○○於本院調查時到庭具結證稱：當日我和
    另1 位員警執行15時至18時的清道專案，我們正在文化路及
    中正路口停等紅燈時，即看到1 名男子沒戴安全帽騎車經過
    我們路口正對面，我們就2 台車騎過去，把他攔到臺灣銀行
    的騎樓前面盤查，我們有請他出示證件，他當時沒有帶證件
    ，但有出示1 張警務人員的勤務證，自稱為交通大隊，說他
    是臺北市的，也說他父親是雲林縣警察局的，當時他有寫1
    張他的年籍資料給我，我們有錄音；我們當場先開1 張車牌
    已繳銷仍行駛於道路的罰單，他不簽，我們後來又開1 張未
    戴安全帽的罰單，他也是拒絕簽名等語，乙○○並當場提出
    現場圖1 紙以佐其說（參本院卷第19、21頁）。對照當時在
    場另1 名員警丙○○到庭結證稱：當天我與同事在現場執行
    清道專案，約16時35分左右時，我們在中正路口停等紅燈，
    異議人就騎乘機車由文化路往圓環方向從我們面前經過，我
    們剛開始只有發現他沒有戴安全帽，後來攔下時，才發現連
    機車車牌都沒有，我們攔截他時，他都沒有停下，是一直騎
    了10幾公尺至臺灣銀行騎樓前面才停下，他自稱是臺北的警
    察，且他爸爸也是勤務中心的主任，他有叫我們不要開單，
    當時我們有錄音等語，並庭呈錄音帶1 捲（參本院卷第19頁
    背面）。證人2 人經隔離訊問後，其證述內容互核相符，2
    位證人均親眼目睹異議人騎乘機車時未戴安全帽，實無誤判
    可能。又衡諸證人即值勤員警係依法執行公務，與異議人並
    不相識，素無怨隙，且目睹及取締異議人上開違規情事，應
    無設詞攀誣、或虛構違規事實以陷害異議人之理。再者，異
    議人於證人開單舉發之前，已出示警察勤務證並表明員警之
    身分，更進一步表示其父為雲林縣某勤務中心主任，證人於
    製單舉發之際更當小心謹慎，如非親眼目擊異議人違規，當
    無捏造事實以構陷異議人之理。況員警執行公務本身即受行
    政懲處責任之監督，到庭具結作證更以刑罰擔保其真實性，
    以證人之立場及異議人之身分，證人殊無甘冒行政懲處及刑
    法偽證罪責任而刻意誣陷異議人之必要，是證人前揭證述，
    均可採信。
  (二)異議人於本院調查時先辯稱：當天是車子已經壞掉，我從家
    裡牽車要去機車行修理，因為那時已經快3 點半，就把機車
    停在台灣銀行的騎樓先進去銀行辦事，警察開單時我沒有說
    什麼云云（見本院卷第18頁及其背面），然經證人乙○○到
    庭為前揭證述，並表明當時有錄音後，異議人即改稱：我說
    大家都是同事，機車絕對不是贓車，我沒有拿出我的勤務證
    ，是他自己看到的，也沒有主動表明我的身分云云（見本院
    卷第19頁及其背面），惟經本院當庭勘驗採證錄音帶，其內
    容如下：
    「異議人：同事。
      證人：什麼同事，哪裡的？
      異議人：交通隊的。
      證人：交通隊車子沒牌還在用，是哪裡的交通隊？
      異議人：台北的，我爸爸是這裡的勤務中心主任。
      證人：我們當警察的更不能這樣。你這個車牌是什麼樣子
      ，沒有掛。
      異議人：我要牽去機車店修理。
      證人：我查一下。這台車是誰的名字？
      異議人：我姐姐。
      證人：你這個年籍資料寫一下。
      證人：這台是輕機還是重機？
      異議人：輕機。
      （證人以引擎號碼向基地台查詢車牌號碼）
      異議人：這台是50的。
      （基地台回報車牌號碼還有車主姓名、車主地址）
      （證人向異議人確認車主姓名）
      證人：這個車子已經繳銷，我們依法給你告發。
      異議人：不好意思，不要這樣。
      證人：你那個已經繳銷的。
      異議人：這個壞掉，修理不划算，就直接報廢。..... 你
      真的要這樣嗎，通融一下？
      證人：你這個繳銷我們依法給你告發。
      異議人：你這樣我不就要還要再那個，這樣不是比較麻煩
      。
      證人：要麻煩怎樣？
      異議人：同事是否需要這樣。
      證人：你這個已經繳銷，你這個電腦查出來已經繳銷，我
      們依法告發。
      （證人製單中）
      證人：你來簽一下名。
      證人：你不簽，那告知應到案時間及處所。
      （證人告知到庭時間及處所）」（見本院卷第19頁背面至
      第20頁背面）
    是依上開勘驗內容可知，異議人於證人趨前攔檢時，立即主
    動告知其為台北市交通隊警員，其父為勤務指揮中心主任，
    並非如異議人所稱未主動表明身分。再者，如異議人所述為
    真，其確實僅牽著機車於路上行走，則於證人攔檢時，異議
    人何須急於第一時間表明自己及其父之身分，並於證人製單
    舉發時，向證人稱「不好意思，不要這樣」、「你真的要這
    樣嗎，通融一下」、「同事是否需要這樣」，而非極力維護
    自己之清白，向證人表示其並未行駛於道路而無違規情事？
    況異議人於本院勘驗採證錄音帶後，又改稱：我進去銀行是
    4 點37分，他當時已經沒有看到我，是他叫住我問我車子是
    誰的云云（見本院卷第21頁背面），並提出外匯存款牌告利
    率查詢單欲證明其進入銀行之時間為當天下午4 時37分許，
    然異議人前已供稱：「（為何不先去修車？）因為那時已經
    快3 點半，我就把機車停在騎樓。」云云（見本院卷第18頁
    背面），足見其就何時進入銀行乙節所述前後已有矛盾。另
    由上開外匯存款牌告利率查詢單（見本院卷第26頁）可知，
    異議人進入銀行之目的乃為查詢存款利率，並未辦理任何需
    於下午3 點半之前完成之業務，由此益徵其辯稱機車已壞掉
    要牽去修理云云，係事後卸責之詞，不足採信。況異議人位
    於雲林縣斗六市鎮○路9 號之住家距離同市○○路之台灣銀
    行，距離超過500 公尺，此業據其自承在卷（見本院卷第21
    、22頁），異議人當可先以其他交通工具代步至銀行辦事後
    ，再牽車至鄰近其住家之機車行修理，亦無必要費力將機車
    大老遠牽至銀行辦事後，再轉往附近之機車行修理。是其所
    辯，實不符常理。異議人身為警員，明知未戴安全帽行駛於
    道路已違規在先，又於證人攔檢時，藉其職務之便，要求證
    人通融不予舉發遭拒後，復拒絕簽收舉發違反道路交通管理
    事件通知單，嗣又提出異議，並於本院調查時接連謊稱係牽
    車至銀行趕3 點半前辦事、當時未向證人主動表明身分，其
    所為所辯，實不足取。
五、綜上所述，異議人確有於上述時、地騎乘本案機車未戴安全
    帽之違規行為，應堪予認定。從而，原處分機關依違反道路
    交通管理處罰條例第31條第6 項裁罰500 元，核無違誤，本
    件聲明異議為無理由，應予駁回。
六、依道路交通管理處罰條例第87條第2 項、道路交通案件處理
    辦法第19條，裁定如主文。
中    華    民    國    98    年    4     月     23   日
                  交通法庭法  官  吳錦佳
以上正本證明與原本無異。
如不服本裁定，應於裁定送達後5 日內向本院提出抗告狀（須附
繕本）。
                          書記官  李松坤
中    華    民    國    98    年    4     月     23   日


司法院資訊處製作；財團法人民間司法改革基金會備份。
